【裁判字號】    88,上更(一),625
【裁判日期】    900529
【裁判案由】    背信等
【裁判全文】
臺灣高等法院刑事判決                      八十八年度上更（一）字第六二五號
    上  訴  人    臺灣士林地方法院檢察署檢察官
    上  訴  人
    即  被  告    己○○
    選任辯護人    薛松雨
右上訴人因被告背信等案件，不服臺灣士林地方法院八十四年度訴字第六五二號，中
華民國八十五年六月二十六日第一審判決（起訴案號：臺灣士林地方法院檢察署八十
四年度偵字第一六二二號），提起上訴，經判決後，由最高法院第一次發回更審，本
院判決如左：
    主   文
上訴駁回。
    事  實
一、己○○具有自耕農身分，民國（下同）七十三年間，適乙○○為興建學校，擬收
    購臺北縣金山地區之土地，而該地區之土地多為農地，乙○○因未具自耕農身分
    ，且人在國外，乃由胞弟俞禮宏代以乙○○之名義，於七十三年五月二十二日與
    己○○簽約，約定乙○○出資新臺幣（下同）二千二百五十萬元，購買己○○所
    有坐落臺北縣金山鄉○○○○○段第二三八、三九八、三九七之一地號土地，並
    委託己○○代為向其他地主購買毗鄰之坐落臺北縣金山鄉○○段倒照湖小段第二
    三、二六、二七、二八、三一、三二、三０、一五、一六、一七、一八、一八之
    一、六一０、一四、一四之一、六一二、六一一、一五之一、一五之二、六０三
    、六０八、六０九等地號之土地，總面積約十公頃（總價款以三萬坪為準，土地
    增減，則價格亦按比例調整，惟嗣後實際所購得之土地與原約定之地號未盡相同
    ），上開不屬於己○○所有之倒照湖小段土地，除委託以己○○之名義購買外，
    並約定均暫先信託登記於己○○名下，俞禮宏則先給付六十萬元，其後每次付款
    皆辦理同值之土地移轉登記予乙○○或其指定之人，直至交清尾款並完成所有土
    地所有權之移轉登記手續。己○○受託之後，即進行代購土地事宜，七十三年十
    月九日及七十四年三月六日，俞禮宏並依己○○之囑，分別與地主郭金木及己○○簽訂子契約（與土地登記簿所載原因發生日期之主契約時間不同）。七十三年
    十月二十八日，己○○並以自己之名義與地主許來清、丁○○簽約購買土地。己○○所購得之多筆土地中，屬可過戶予非自耕農身分之林地及道路用地，並由地
    主逕行移轉登記予俞禮宏（俞禮宏嗣於七十五年十一月二十九日死亡，其名下之
    土地由其配偶柏志偉、子俞仁立及俞又仁繼承），其餘如附表一所示之三十二筆
    土地，則登記為己○○所有，俞禮宏並以臺北市第一信用合作社和平東路分社之
    本票陸續付款，己○○亦將如附表一其名下之土地所有權狀交由俞禮宏保管，且
    於七十四年五月三十一日立具承諾書一紙，表明其於七十三年十月二十八日向許
    來清、丁○○所買受坐落臺北縣金山鄉○○段倒照湖小段第五三之四、一五之一
    、一八之一、六０九、十七、四五、一六、一五、一八等九筆土地雖登記己○○
    名下，惟係屬俞禮宏所有（實則僅六筆登記於己○○名下，一八之一、六０九及
    十七等三筆，則為俞禮宏所有之遺產）。七十六年一月八日（俞禮宏已死亡），
    己○○再將其名下之部分土地二十六筆（即如附表一所示土地之前二十六筆之持
    分）設定抵押權予乙○○（七十六年一月十三日登記完畢），資為憑據，復簽署
    授權書，將此二十六筆土地全部委託乙○○處分，以示乙○○為真正權利人，享
    有處分之權利。七十六年一月十二日，己○○與乙○○簽訂不動產買賣契約書（
    子契約），約定由乙○○提供七百萬元，委託己○○向地主楊榮章等十六人購買
    土地（持分每人三十二分之一，共計每筆二分之一，其中二十六筆與如附表一前
    二十六筆相同），於己○○取得所有權後，再將該等土地所有權移轉登記為乙○○所有。詎嗣後乙○○要求辦理移轉登記並敦請己○○說明收購之情形，己○○
    卻藉詞推託。己○○並明知如附表一所示地號土地之所有權狀前由俞禮宏持有中
    ，俞禮宏死亡後由乙○○保管中，並未遺失，竟於八十二年七月二十二日，以如
    附表一所示地號土地所有權狀不慎遺失為由，委由不知情之戊○○○向臺北縣汐
    止地政事務所申請補發，而使不知情之汐止地政事務所承辦人員，將該不實事項
    登載於職務上所掌管之土地登記簿上，並予補發所有權狀，足以生損害於乙○○
    及地政機關對權狀管理之正確性。己○○並意圖為自己不法之利益，於八十二年
    十一月二十九日，以如附表二所示五筆土地約定設定抵押權予臺北縣金山地區農
    會，並於同年十一月三十日委由不知情之周建宏持補發之如附表二所示土地所有
    權狀，向臺北縣汐止地政事務所行使，於八十二年十二月四日設定本金最高限額
    抵押權借款三百六十萬元予臺北縣金山地區農會，而為違背其任務之行為，致生
    損害於乙○○。
二、案經乙○○訴請臺灣士林地方法院檢察署檢察官偵查起訴。
    理  由
一、訊據被告己○○，對於以如附表二所示之土地向臺北縣金山地區農會設定抵押貸
    款之事實，固直承不諱，惟矢口否認有何背信及偽造文書犯行，辯稱：（一）其
    與俞禮宏間之契約乃單純買賣契約，非信託契約；（二）其與俞禮宏於七十三年
    十一月七日曾簽立協定書，約定俞禮宏應於訂約後五年內建校，逾期願放棄請求
    權及已付價款，該協定之五年期間早已逾期，告訴人復無法申請建校，契約自已
    失效，告訴人不得據已失效之契約對其有所請求。其以法律上仍屬於己有之土地
    設定抵押借款，並無悖法之處。（三）其所以於告訴人付清土地價款之前，即將
    部分地目為「旱」及「林」之土地先行移轉所有權登記予俞禮宏，並將其中二十
    六筆土地設定抵押權予告訴人，純係出於幫助俞禮宏達成申請設立學校之目的，
    此由雙方簽立之授權書載有「關於委任人（即被告）所有坐落．．．等二十六筆
    土地．．．出賣事宜，全權委託受任人（即告訴人）出賣，訂立買賣契約」文義
    ，適足以證明其始為真正之土地所有權人。告訴人所提出之承諾書並非真正，承
    諾書上其印文及署名，均非其親自簽名捺印，尚難執為對其不利之事證；（四）
    依其與俞禮宏於七十三年五月二十二日所簽訂買賣契約第二條、第十一條及第十
    二條之約定以觀，可認該買賣契約之簽訂，係以設立學校為目的，若買方違約，
    依契約第六條之規定，契約自動取消。私立喬治高級工商職業學校既無辦妥遷校
    、建校事宜，契約已解消；（五）土地所有權狀係為申請學校而交由俞禮宏保管
    ，於俞禮宏辭世後，經詢其母及配偶，俱稱不知權狀去處，其乃辦理遺失補發，
    於主觀上並無使公務員登載不實之犯意云云。
二、經查：
（一）右揭事實，業據告訴人乙○○指訴綦詳，並有不動產買賣契約書，購買土地之
      支票、本票、簽收字據、土地所有權狀、土地登記簿謄本、土地抵押權設定契
      約書、他項權利證明書及附頁、承諾書及授權書影本附卷可稽。觀諸告訴人與
      被告於七十三年五月二十二日簽立之不動產買賣契約書第一條載明：「甲方（
      即告訴人）願以二千二百五十萬元購買乙方（即被告）所有坐落臺北縣金山鄉
      半嶺頂角小段地號第二三八、三九八、三九七之一全部及倒照湖小段地號第二
      三、二六、二七、二八、三一、三二、三０、一五、一六、一七、一八、一八
      之一、六一０、一四、一四之一、六一二、六一一、一五之一、一五之二、六
      ０三、六０八、六０九之全部，計約十公頃之土地。其中不屬於乙方之土地（
      所有倒照湖小段土地），乙方負責收購之，而前開之總價款已完全包括收購倒
      照湖小段之土地，無需另外付款。」；第二條：「．．．關於如何運用可用及
      較有問題之土地辦理申請等有關事宜，乙方願全力配合之。例如當甲方付部份
      款時，乙方願先將半嶺頂角小段全部土地過戶予甲方以便申請，而運用該筆資
      金收購倒照湖小段土地得以辦理更改地目，變更用途等事項。」；第三條：「
      自保證金以後之每次付款皆辦理同款值之土地過戶事宜，直至交清尾款，完成
      所有土地過戶手續。」，及於七十六年一月十二日訂立之不動產買賣契約書第
      一條載明：「今由乙方（即被告）出面向楊榮章等十六人買入所有填明於後（
      即如附表二所示）之不動產所有權後，再將其全部所有權依本契約轉賣與甲方
      （即告訴人）永久為業。（即被告與楊榮章等十六人訂立買賣契約所付之全部
      價款皆由甲方依本契約付給。實際上甲方為楊榮章等十六人土地不動產之購買
      者）」等規定，且被告於七十六年一月二十三日收受乙○○所支付之臺北市銀
      行信義分行ＨＹ0000000號、面額三百萬元支票一紙，於收執後亦立據
      書明：「茲收到乙○○所支付之臺北市銀行本票（應係支票之誤），三百萬元
      整，作為本人與乙○○所立不動產買賣契約書（七十六年一月十二日）之第一
      次付款，此三百萬元將作為本人代表乙○○向地主楊榮章等十六人購買金山鄉
      ○○段倒照湖小段地號十四、十四之一、十四之二、四十六、四十六之一、四
      十六之二、四十六之三、四十六之四、四十七、四十七之一、四十八、四十八
      之一、五十三之六、五十三之七、五十三之八、六一０、六一二、六一二之二
      、六一三、六一九、一之三、十一、十一之一、十一之二、十一之三、十二、
      十二之一、十三、十三之一、十三之二、十三之三等三十一筆土地之簽約金，
      本人在今天起七日內將與楊榮章等十六人之買賣契約正本及付款證明交與乙○○，否則退還此三百萬元」；又被告收受俞禮宏於七十四年六月二十一日所簽
      發，指定臺北市第一信用合作社和平東路分社為擔當付款人，自七十四年六月
      三十日起至七十五年三月三十一日止，每月底各付款五十萬元之本票共十二張
      （票號自ＡＡＮ0000000至ＡＡＮ0000000）時，亦註明：「茲
      收到本人代為臺端購買金山張富雄、黃金來土地（根據七十四年三月六日所簽
      之買賣契約付款，即第四、五次款）之款項新臺幣六百萬元正無誤．．」。按
      前揭多紙雙方所訂立不動產買賣契約書，一再載明：前列承買之不動產，若出
      賣人尚有其土地與其毗鄰而甲方尚未發覺未能於本次承買，則乙方（即被告）
      無條件負責向出賣人等購入再由甲方以本次承買之單價再成立買契，不得異議
      （七十三年十月二十八日被告代俞禮宏向許來清、丁○○購買土地之不動產標
      示第二點第一項及七十四年三月六日與七十六年一月十二日俞禮宏、乙○○分
      別與被告簽訂之不動產買賣契約第十二條之約定事項一）等字，胥足徵被告與
      告訴人雖就被告所有及非其所有之土地併以買賣契約名義訂之，然核其雙方立
      約之真意，實係被告受告訴人之委託，始購入原屬約定範圍內土地及續購原約
      定範圍外之毗鄰土地，而非被告與告訴人雙方就特定標的物所為之買賣契約，
      亦非告訴人或俞禮宏與他人直接訂約，而僅借用被告之名義登記可比。被告名
      義之土地面積雖超過約定之三萬坪（約十公頃）範圍，惟其既係受告訴人之委
      託而為購買，則於面積逾預期之三萬坪，而支付較多價金部分，如為被告先行
      墊付而得向告訴人請求者，性質上應屬受託人支出墊款之償還，而非轉賣之價
      金至明。參以被告於原審調查時自陳：「他買農地要用我的名義登記，我先把
      二三八、三九八、三九七之一地號土地登記他的名義，他到時取得農地登記在
      我名下，等到興建學校之後，他把我的地還我，我把他的地還給他」（原審八
      十四年七月七日訊問筆錄）等語，足徵被告應將所買得之土地移轉登記予告訴
      人，並非單純基於其與俞禮宏二人間之買賣契約，而係基於受俞禮宏之委託無
      誤。另由卷附七十六年六月十三日乙○○立具收取被告支付之面額九十萬元本
      票，亦已載明係「委託」被告購買金山地區土地所支付頭款扣除支付取得三七
      五租約所需之餘額，該據既經被告提出於民事事件之訴訟中，益徵被告係以告
      訴人受任人之身分，為告訴人處理購地任務。被告所辯其與告訴人間僅有買賣
      關係，別無受託購地之委任關係乙節，尚難採據。證人丁○○於本院調查時到
      庭證稱其父許來清將土地出賣予被告己○○，價金亦由己○○支付，至於己○○是否受俞禮宏之委託，代為購買土地，伊並不知情（本院八十九年一月二十
      七日訊問筆錄）等語，既未就被告與告訴人間是否成立委任關係有所證述，尚
      未可執為對被告有利之認定。
（二）被告所提出之七十三年十一月七日協定書，於被告另案被訴偽造文書案件進行
      中，經原審將俞禮宏之署押送請法務部調查局以特徵比對法鑑定，結果認「俞
      禮宏」簽名字跡有複筆現象及書寫緩慢，研判係模仿之簽名字跡，此有法務部
      調查局八十四年八月二十九日（八四）陸(二)字第八四０八號鑑定通知書一紙附
      卷可稽；另經檢察官將該協定書原本與卷附為告訴人乙○○及被告共同確認係
      俞禮宏親筆簽名之七十三年十月十一日同意書一份及七十三年十月九日與七十
      四年三月六日不動產買賣契約書原本二份，送請內政部警政署刑事警察局鑑定
      ，結果亦認該記載書立日期為七十三年十一月七日之協定書上俞禮宏簽名字跡
      與「同意書」、「不動產買賣契約書」上俞禮宏之真正簽名字跡不相符，亦有
      內政部警政署刑事警察局八十六年十一月十四日刑鑑字第七六一六五號、八十
      六年十一月二十一日刑鑑字第七六一六五號鑑驗通知書各一紙在卷可佐。本院
      因認該協定書係被告所偽造，據以判處被告有期徒刑六月，亦有本院八十七年
      度上訴字第三四九０號刑事判決附卷可按，被告執該協定書謂原買賣契約書已
      無效云云，亦非可採。至被告聲請再將該協定書送請公誠鑑定有限公司鑑定筆
      跡，本院認本件事證已臻明確，無再送鑑定之必要，併予敘明。
（三）被告固以其係出於幫助俞禮宏申請學校之意，始將己有土地之所有權狀交由俞
      禮宏保管等詞，資為其未受託購地之依據。惟查，前開土地茍確係被告所有，
      僅為便利俞禮宏申設學校，而暫予交付所有權狀，盱酌土地所有權人為處分或
      設定負擔或行使權利時，必執持所有權狀以表彰權利之交易現況，衡情當於提
      出申請後迅即取回所有權狀，要無任令權狀置於俞禮宏處多年皆未索回，且於
      交付時未令俞禮宏書立借用權狀之字據以保權益，顯有悖於常情。況被告於七
      十四年五月三十一日將臺北縣金山鄉○○段倒照湖小段地號五三之四、十五之
      一、十八之一、六０九、十七、四五、十八、十六、十五號等土地之所有權狀
      九張，交付俞禮宏時，曾署名捺印立具載有「今附上俞禮宏先生購買之土地權
      狀九張（地號五三之四、十五之一、十八之一、六０九、十七、四五、十八、
      十六、十五，皆為金山鄉○○段倒照湖小段）。該等權狀雖登記本人之名，但
      係臺端所購土地，本人當隨時應台端要求辦理過戶，或其他形式上之處理（如
      公證、設定移轉登記證件準備完全）絕無異議」文義之承諾書一紙，交由俞禮
      宏收執，並於七十六年一月八日，偕同告訴人乙○○至臺灣士林地方法院（當
      時為臺灣臺北地方法院士林分院）公證處，辦理委由告訴人就如附表一所示前
      二十六筆土地全權出售、締約、收受價款及向政府機關申領無訂立三七五租約
      、辦理所有權移轉登記有關一切手續之授權書，有前揭承諾書及臺灣士林地方
      法院（明）七十六公字第０００八七號授權書存於本院前審案卷足憑。被告前
      均坦認該授權書為真正，於原審亦直承該承諾書為其親自署名（原審卷第一六
      ０頁），雖於本院前審調查時否認曾於承諾書簽名，然經本院前審將該承諾書
      原本與被告自認真正之授權書原本一件、付款收據原本九件，送請法務部調查
      局鑑驗，經該局將承諾書上「己○○」簽名筆跡編為甲類；將授權書、付款收
      據（共九張）上「己○○」簽名筆跡編為乙類，其鑑定結果認甲類簽名筆跡與
      乙類簽名筆跡相同，此有該局八十六年四月十五日（八六）陸（二）0000
      0000號鑑定通知書一件附本院前審案卷足稽，益徵被告否認承諾書為真正
      之辯詞，委無足採。參以被告於原審調查時供稱：告訴人買農地以其名義登記
      ，其先將二三八、三九八、三九七之一地號土地登記告訴人之名義，告訴人購
      入農地，再登記於其名下，俟興建學校之後，再互相將彼此之土地歸還等語（
      原審卷第十七頁）；及於偵查中供稱：「系爭土地我管理十幾年，等於是我土
      地」、「我管理這些受託土地已有十年，都是我在除草、繳稅，我抵押借錢，
      就是用來支付上述費用」（偵查卷第八頁反面、第十八頁）等語，可認被告允
      諾將前揭土地移轉登記予告訴人，確非單純基於其與告訴人或俞禮宏間之買賣
      契約，而係基於委任關係無訛。被告辯稱其未受委任，所為僅係處理自己事務
      云云，即無足取。
（四）告訴人與被告於七十三年五月二十二日所簽訂之不動產買賣契約書第八條經已
      明載：「甲方於產權登記時得指定名義人，乙方願遵從甲方之指示辦理，絕無
      異議。」，自不生契約違反修正前土地法第三十條第一項規定，當然失效之問
      題。至該契約書第二條雖有「因本土地是為設立學校而買」等字樣，惟細譯其
      意，係為付款方式之約定，與第六條「如甲方背約或不買，則願放棄請求權，
      及已付之款項，至於本件條約則自動取消絕無其他異議。」參照以觀，雖經臺
      北市政府教育局於八十九年九月五日以北市教一字第八九二五五八七三００號
      函復本院以：該局認臺北市私立喬治高級工商職業學校董事會所送遷校建校中
      程計畫及遷建新校委員會設置方案之內容過於簡略，請重擬計畫，惟迄未發現
      該校再次陳報遷校計畫，仍未可認該契約已失其效力。
（五）被告以如附表二所示土地之所有權狀遺失為由，向臺北縣汐止地政事務所申請
      補發，及以如附表二所示地號土地向臺北縣金山地區農會辦理抵押借款等情，
      迭據被告坦認不諱，並有土地登記申請書、登記清冊、切結書、印鑑證明書及
      土地抵押權設定契約書影本在卷可佐。查該批所有權狀計三十二紙均未遺失，
      業據告訴人提出原始權狀影本附卷足稽，而告訴人之母丙○○及俞禮宏之妻柏
      志偉於偵查中，及丙○○於原審調查時，均堅詞否認被告曾向彼等詢問或索取
      權狀，並陳稱並未向被告稱所有權狀遺失之詞（偵查卷第十六頁、第十七頁、
      原審卷第五十頁）。雖被告之子劉俊男、受僱人江源楙、甲○○於原審訊問時
      ，及甲○○於本院調查時，分別證稱被告曾向告訴人之母丙○○詢問權狀之事
      ，惟劉俊男、江源楙均未證述丙○○曾明確告以權狀遺失，其中江源楙證稱：
      「阿婆（指丙○○）說都是我兒子在保管，我不清楚」、甲○○證稱：「她說
      她兒子在保管，她不知道」等語，則甲○○證稱丙○○曾謂「找不到了」一語
      ，是否意即指遺失，亦堪質疑。況劉俊男、江源楙、甲○○均稱被告係為七十
      九年、八十年辦理休耕始提及所有權狀，與被告於八十二年間申請補發所有權
      狀係用以辦理抵押借款，二者相去甚遠，其等之證言尚亦不足資為對被告有利
      之認定。
（六）綜上各節相互參酌衡之，被告受託買入前開土地，拒不將土地移轉登記予買方
      所指定之登記名義人，甚且虛稱權狀遺失，辦理補發新狀，再將如附表二所示
      之五筆土地擅自設定抵押權，貸取現款使用，其有意圖為自己不法之利益，並
      因此致生損害於乙○○，實堪認定（最高法院七十二年度臺上字第七五九九號
      、七十四年度臺上字第三四七九號判決意旨參照）。被告所辯為支應稅賦及管
      理費用而辦理抵押權設定，及於主觀上並無使公務員登載不實之犯意，亦無背
      信犯行云云，均無非卸責之詞，委無足採。本件事證明確，被告之犯行洵堪認
      定。
三、核被告所為，係犯刑法第二百十六條、第二百十四條之行使明知不實事項使公務
    員登載不實罪及第三百四十二條第一項之背信罪。其明知不實事項使公務員登載
    不實之低度行為，應為行使之高度行為所吸收，不另論罪。又被告利用不知情之
    戊○○○、周建宏實施犯罪，為間接正犯。被告所犯上間二罪間，有方法結果之
    牽連關係，應依刑法第五十五條之規定，從較重之背信罪處斷。
四、原審基此認定，援引刑事訴訟法第二百九十九條第一項前段、刑法第二百十六條
    、第二百十四條、第三百四十二條第一項、第五十五條、罰金罰鍰提高標準條例
    第一條前段等規定，並審酌被告犯罪之動機、目的、手段、品行、智識程度、所
    生危害及犯罪後之態度等一切情狀，量處被告有期徒刑二年，並敘明臺北縣汐止
    地政事務所於八十二年八月三十日補發如附表一所示之土地所有權狀三十二張，
    屬被告所有且係因犯罪所得之物，併依刑法第三十八條第一項第三款之規定宣告
    沒收。經核其認事及用法，俱無不當，量刑亦稱允適，尚無倚輕情事。檢察官循
    告訴人之請求提起上訴，以被告於犯罪後猶飾詞卸責尚乏悔意，原審僅科處有期
    徒刑二年，顯屬偏輕，指摘原判決不當；被告提起上訴仍執陳詞，空言否認犯罪
    ，均非有理由，應予駁回。
五、臺灣士林地方法院檢察署檢察官八十五年度偵字第三八五七號移送併辦意旨略以
    ：被告經告訴人提起民刑事訴訟後，於法院審理中為圖卸責，竟於八十四年間偽
    造一份由告訴人與俞禮宏簽立之協定書，並偽造俞禮宏之署押，提出於原審民、
    刑事庭法院，資為其訴訟上有利之主張，該協定書上俞禮宏之署押，業經法務部
    調查局鑑定係模仿之簽名字跡，因認被告此部分行為觸犯刑法第二百十條、第二
    百十七條及第二百十六條之偽造文書、偽造署押及行使偽造文書等罪，並與本案
    前揭起訴科刑部分有牽連犯之裁判上一罪關係云云。惟查，被告本案所為使公務
    員登載不實及背信之行為係成立於八十二年七月至十一月間，嗣其於八十四年間
    再偽造告訴人及俞禮宏名義之協定書，客觀上顯與早已成立之背信行為無方法結
    果或目的手段之牽連關係可言，其後一行為應係臨訟另行起意為之，難謂為本案
    起訴效力所及，尚非法院所得併予審究，該部分應退由檢察官另為適法之處理，
    且該案業經本院八十七年度上訴字第三四九０號刑事判決判處被告有期徒刑六月
    ，正上訴最高法院中，已如前述，併予指明。
據上論斷，應依刑事訴訟法第三百六十八條，判決如主文。
本案經檢察官曾忠己到庭執行職務
中    華    民    國      九十      年      五      月      二十九      日
                              臺灣高等法院刑事第六庭
                                  審判長法  官  陳  春  秋
                                        法  官  徐  培  元
                                        法  官  王  麗  莉
右正本證明與原本無異。
如不服本判決應於收受送達後十日內向本院提出上訴書狀，其未敘述上訴之理由者並
得於提起上訴後十日內向本院補提理由書（均須按他造當事人之人數附繕本）。
                                        書記官  胡      儀
中    華    民    國      九十      年      五      月      三十一      日
附錄：本案論罪科刑法條全文
刑法第二百十六條
行使第二百十條至第二百十五條之文書者，依偽造、變造文書或登載不實事項或使登
載不實事項之規定處斷。
刑法第二百十四條
明知為不實之事項，而使公務員登載於職務上所掌之公文書，足以生損害於公眾或他
人者，處三年以下有期徒刑、拘役或五百元以下罰金。
刑法第三百四十二條
為他人處理事務，意圖為自己或第三人不法之利益或損害本人之利益，而為違背其任
務之行為，致生損害於本人之財產或其他利益者，處五年以下有期徒刑、拘役或科或
併科一千元以下罰金。
前項之未遂犯，罰之。


司法院資訊處製作；財團法人民間司法改革基金會備份。
